【裁判字號】    97,訴,1758
【裁判日期】    971125
【裁判案由】    違反毒品危害防制條例
【裁判全文】
臺灣臺南地方法院刑事判決              97年度訴字第1758號
公  訴  人  臺灣臺南地方法院檢察署檢察官
被      告  乙○○
上列被告因違反毒品危害防制條例案件，經檢察官提起公訴（97
年度毒偵字第2090號），被告於本院準備程序先就被訴事實為有
罪陳述，受命法官於聽取當事人之意見後，本院合議庭裁定由受
命法官獨任進行簡式審判程序，判決如下：
    主  文
乙○○施用第一級毒品，累犯，處有期徒刑壹年貳月。扣案之注
射針筒貳支、塑膠夾鍊袋壹個，均沒收之。
    事實及理由
一、本件被告犯罪事實、證據及應適用之法條，除(1)犯罪事實欄
    第1至5行之記載補充為「乙○○於民國（下同）91年間因違
    反毒品危害防制條例案件，經本院以91年度毒聲字第268 號
    裁定令入戒治處所施以強制戒治，於92年2 月22日執行強制
    戒治完畢，於強制戒治執行完畢釋放後5年內之93年間，再犯
    施用毒品案，經臺灣高等法院臺南分院以94年度上訴字第468
    號判決判處有期徒刑1年8月確定。復於94年間犯施用毒品案
    ，經本院以94年度訴字第83號分別判處有期徒刑10月、1年4
    月確定，嗣經本院以96年度聲減字第1237號裁定減為有期徒
    刑8月、5月確定，上開二案接續執行，於97年3月31日因縮短
    刑期假釋出監並付保護管束，保護管束於97年5月21日期滿，
    未經撤銷假釋以執行完畢論」、倒數第3行「以注射方式」之
    記載補充為「以針筒注射方式」等語；(2)證據部分：編號1補
    充「被告於本院審理時之自白」、編號2補充「詮昕科技股份
    有限公司濫用藥物尿液檢驗報告」、編號4補充「臺南市警察
    局搜索扣押筆錄、現場照片3幀」，餘均引用檢察官起訴書之
    記載（如附件）。
二、按除簡式審判程序、簡易程序及刑事訴訟法第376條第1款、
    第 2款所列之罪之案件外，第一審應行合議審判；次按除被
    告所犯為死刑、無期徒刑、最輕本刑為 3年以上有期徒刑之
    罪或高等法院管轄第一審案件者外，於法院行準備程序進行
    中，被告先就被訴事實為有罪之陳述時，審判長得告知被告
    簡式審判程序之旨，並聽取當事人、代理人、辯護人及輔佐
    人之意見後，裁定進行簡式審判程序，刑事訴訟法第 273條
    之1第1項及284條之1分別定有明文。本件被告被訴毒品危害
    防治條例第10條第 1項之罪，乃除死刑、無期徒刑、最輕本
    刑為3年以上有期徒刑以外之罪，亦為刑事訴訟法第376條第
    2 款之罪之案件，其於本院準備程序中就被訴事實為有罪之
    陳述，經告知簡式審判程序之旨，並聽取公訴人、被告之意
    見後，本院認為適宜進行簡式審判程序，依刑事訴訟法第273
    條之2、第159條第2項之規定，不適用傳聞法則有關限制證據
    能力之相關規定；並得依同法第310條之2準用第454條之規定
    製作略式判決書，合先敘明。
三、次按是否給予被告緩起訴處分，為偵查中檢察官之職權。檢
    察官於偵查犯罪時，參酌刑法第57條所列事項及公共利益之
    維護，認以緩起訴為適當者，依刑事訴訟法第253條之 1第1
    項規定，檢察官得逕依職權為之。偵查中檢察官認不宜為緩
    起訴處分而起訴被告，被起訴之被告不能於法院審理時，以
    檢察官未為緩起訴處分為由，爭執檢察官起訴不當；法院亦
    無權審酌檢察官未予緩起訴處分是否不當。且已起訴之案件
    ，並無法院得諭知「緩起訴處分」之規定，是被告雖辯稱其
    於警詢時有指認販賣第一級毒品海洛因供其吸食之人即為綽
    號「台北仔」的「郭得意」，惟檢察官未就此予其緩起訴處
    分為不當云云，揆諸前揭說明，本件業已檢察官提起公訴，
    本院依法不得就已訴之案件，諭知「緩起訴」，併此敘明。
四、又施用第一級毒品，毒品危害防制條例第10條定有處罰明文
    。惟基於刑事政策，對合於一定條件之施用者，則依同條例
    第20條、第23條之規定，施以觀察、勒戒及強制戒治之保安
    處分。該條例於92年7月9日修正公布，自93年1月9日施行，
    其中第20條、第23條將施用毒品之刑事處遇程序，區分為「
    初犯」、「5年內再犯」及「5年後再犯」。依其立法理由說
    明：「初犯」，經觀察、勒戒或強制戒治後，應為不起訴處
    分或不付審理之裁定；經觀察、勒戒或強制戒治執行完畢釋
    放後，「5年內再犯」者，因其再犯率甚高，原實施之觀察
    、勒戒及強制戒治既已無法收其實效，爰依法追訴或裁定交
    付審理。至於經觀察、勒戒或強制戒治執行完畢釋放後，「
    5年後再犯」者，前所實施之觀察、勒戒或強制戒治已足以
    遮斷其施用毒品之毒癮，為期自新及協助其斷除毒癮，仍適
    用「初犯」規定，先經觀察、勒戒或強制戒治之程序。從而
    依修正後之規定，僅限於「初犯」及「5年後再犯」二種情
    形，始應先經觀察、勒戒或強制戒治程序，不能逕行起訴，
    亦即設為施用毒品罪起訴條件之限制。但倘被告於5年內已
    再犯，經依法再為保安處分或追訴處罰者，縱其第三次（或
    第三次以上）施用毒品之時間，在初犯之保安處分執行完畢
    釋放5年以後，即非屬「5年後再犯」之情形，且因前有「5
    年內再犯」情形，顯見其再犯率甚高，原實施之保安處分無
    法收其實效，毋庸仍予寬典處遇，而應依該條例第10條逕予
    刑罰制裁。至於第三次（或第三次以上）施用毒品之時間，
    是否宜有期間限制？以多久為適宜？則分屬刑事政策、專門
    醫學之範圍，非審判機關所能決定，有待循立法途徑解決（
    最高法院97年度台非字第528號判決、最高法院97年度第5次
    刑事庭會議決議參照）。查，本件被告前於91年間，因施用
    毒品案件，經本院以91年度毒聲字第268號裁定送強制戒治
    ，於92年2月22日執行完畢。復於該強制戒治執行完畢5年內
    之93年間，再犯施用毒品案，且經臺灣高等法院臺南分院以
    94年度上訴字第468號判決判處有期徒刑1年8月確定在案，
    有卷附臺灣高等法院被告前案紀錄表及臺南地方法院檢察署
    刑案資料查註紀錄表及法務部全國檢察官線上查詢刑案人犯
    在監所最新資料報表可稽。被告於上開強制戒治執行完畢後
    ，既曾於5年內再犯毒品危害防制條例第10條之罪，並經判
    刑確定，則其於97年8月4日再犯本件施用毒品之犯行，雖距
    離其初犯時已逾5年，然其中既曾因施用毒品，被追訴處罰
    ，即與單純「5年後再犯」之情形有別，仍應依毒品防制條
    例第10條規定予以追訴、處罰。
五、按海洛因係由嗎啡經化學合成而製得，經注射進入人體後，
    因代謝而分解又生成嗎啡，因此施打海洛因後，由尿液檢驗
    結果仍為嗎啡反應，核屬科學上正常合理現象，此有行政院
    衛生署管制藥品管理局95年6月29日管檢字第0950007080號
    函文可參。經查，被告於97年8月5日下午1時15分許，同意
    員警採集尿液送驗、先以酵素免疫分析法（EIA）進行篩檢
    ，再以氣相層析質譜儀（GC/MS）確認結果，呈可待因、嗎
    啡陽性反應，此有臺南市警察局刑事警察大隊偵辦毒品危害
    防制條例案送驗尿液年籍對照表暨詮昕科技股份有限公司97
    年8月18日出具之濫用藥物尿液檢驗報告各1份附卷可稽。故
    被告自白施用第一級毒品海洛因之情，核與上開檢驗結果相
    符，其罪證明確，上開犯行堪予認定。
六、核被告所為，分別係違反毒品危害防制條例第10條第1項之
    施用第一級毒品罪。其持有第一級毒品之低度行為，為進而
    施用之高度行為所吸收，不另論罪。又被告有犯罪事實欄所
    示之前科紀錄及徒刑執行等情，有臺灣高等法院被告前案紀
    錄表在案可憑，其於5年以內故意再犯本件有期徒刑以上之罪
    ，為累犯，應依刑法第47條第1項規定，加重其刑。爰審酌被
    告曾因施用毒品案件，經裁定令入戒治處所施以強制戒治並
    科處刑罰之處遇措施後，有上開刑案資料足參，仍未戒除毒
    癮，復犯本件施用第一級毒品之犯行，顯見全無悔改之意，
    意志不堅，惟念其施用毒品之犯行乃自戕一己之身體健康，
    尚未害及他人，且犯罪後復坦承犯行，態度良好等一切情狀
    ，爰分別量處如主文所示之刑，並定應執行之刑，以資懲戒
    。另扣案之注射針筒2支、塑膠夾鏈袋1個係被告所有並供己
    施用上開第一級毒品所用之物，業據其供述在卷，爰依刑法
    第38條第1項第2款前段規定宣告沒收之，
七、據上論斷，依刑事訴訟法第273條之1第1項、第299條第1項
    前段、第310條之2、第454條第2項，毒品危害防制條例第10
    條第1項、第2項，刑法第11條前段、第38條第1項第2款、第
    47條第1項，判決如主文。
本案經檢察官甲○○到庭執行職務。
中    華    民    國    97    年    11    月    25     日
                  刑事第七庭    法  官  田幸艷
以上正本證明與原本無異。
如不服本判決應於收受本判決後10日內向本院提出上訴書狀，並
應敘述具體理由。其未敘述上訴理由者，應於上訴期間屆滿後20
日內向本院補提理由書狀（均須按他造當事人之人數附繕本）「
切勿逕送上級法院」。
                                書記官  莊文茹
中    華    民    國    97    年    11    月    25    日
附錄本案論罪科刑法條：
毒品危害防制條例第10條
施用第一級毒品者，處 6 月以上 5 年以下有期徒刑。
施用第二級毒品者，處 3 年以下有期徒刑。


司法院資訊處製作；財團法人民間司法改革基金會備份。
